臺灣桃園地方法院刑事交通事件裁定　　100年度交聲字第841號
原處分機關　交通部公路總局新竹區監理所桃園監理站
異　議　人
即受處分人　邱昭君
上列異議人即受處分人因違反道路交通管理處罰條例案件，對於
原處分機關於民國100 年10月20日以桃監裁字第裁52－DB000000
0 號違反道路交通管理事件裁決書所為之處分，聲明異議，本院
裁定如下：
    主  文
原處分撤銷。
邱昭君汽車駕駛人，行經有燈光號誌之交岔路口闖紅燈，處罰鍰
新臺幣貳仟柒佰元，並記違規點數點。
    理  由
一、原處分意旨略以：異議人即受處分人邱昭君所有車牌號碼85
    17－F7號自用小客車，於民國100 年9 月12日凌晨0 時38分
    許，行經桃園縣八德市○○路528 巷口處，為桃園縣政府警
    察局八德分局員警以「一、紅燈左轉（和平路左轉入528 巷
    內）。二、拒絕接受警方稽查而逃逸。」為由，製發桃警局
    交字第DB0000000 號舉發違反道路交通管理事件通知單（下
    稱舉發單）逕行舉發，原處分機關乃依道路交通管理處罰條
    例第53條第1 項、第60條第1 項、違反道路交通管理事件統
    一裁罰基準及處理細則第43條、第44條及第67條等規定，於
    100 年10月20日以桃監裁字第裁52－DB0000000 號反道路交
    通管理事件裁決書，裁處受處分人罰鍰新臺幣（下同）5,70
    0 元，並記違規點數4 點等語。
二、聲明異議意旨略以：伊不記得是否有於上開時間行經上述違
    規地點，員警不應僅憑其目擊、而在無其他證據佐證之情況
    下，即認其有闖紅燈及拒絕停車接受稽查而逃逸之違規行為
    ，是認原處分有所不當，爰依法聲明異議等語。
三、按「汽車駕駛人，行經有燈光號誌管制之交岔路口闖紅燈者
    ，處1,800 元以上5,400 元以下罰鍰」、「汽車駕駛人，駕
    駛汽車有違反本條例之行為，經交通勤務警察或依法令執行
    交通稽查任務人員制止時，不聽制止或拒絕停車接受稽查而
    逃逸者，除按各該條規定處罰外，處3,000 元以上6,000 元
    以下罰鍰。」、「汽車駕駛人有下列各款所列條款之一者，
    除依原條款處罰鍰外，並予記點：一、有第33條第1 項、第
    2 項、第38條第1 項、第40條、第45條、第47條第1 款至第
    3 款、第48條、第49條或第60條第1 項、第2 項第1 款、第
    2 款情形之一者，各記違規點數一點。三、有第43條、第53
    條或第54條情形之一者，各記違規點數3 點」，道路交通管
    理處罰條例第53條第1 項、第60條第1 項及第63條第1 項第
    1 款、第3 款定有明文。
四、經查：
  (一)關於闖紅燈部分：
  1.經查：異議人即受處分人確有於上開時、地駕駛車牌號碼85
    17－F7號自用小客車行經有燈光號誌之交岔路口闖紅燈之事
    實，業據證人即本件舉發員警蔡孟修於本院調查時到庭結證
    稱：「案發當時，我和另一位黃崇郎巡佐，由黃巡佐駕駛巡
    邏車，沿著八德市○○路要左轉和平路，前方有一輛車左轉
    ，我們要跟著左轉時，看到異議人自和平路方向左轉榮興路
    ，當時榮興路方向是綠燈，和平路方向是紅燈，我們盡量不
    會在剛變換號誌就取締，本件因我們前方原本還停一台車，
    那台車都已經左轉了，可見不是剛變換號誌」等語明確（見
    本院100 年12月2 日訊問筆錄第3至4頁），並有證人當庭繪
    製之違規現場圖為證。
  2.經核證人蔡孟修係就案發當日親身經歷之舉發經過作證，證
    詞內容就其目擊異議人違規情節及舉發經過敘述詳確，並無
    明顯瑕疵，而證人與異議人原不相識，兩人間並無怨恨仇隙
    ，證人要無設詞誣陷異議人違規，進而招致偽證罪責之可能
    及必要，參以證人庭呈現場錄影光碟之勘驗內容（第38分48
    秒時可聽見證人口述異議人所駕駛車牌號碼8517-F7 ，巡邏
    車緊接開始迴轉，往榮興路方向行駛），應值採信。且汽車
    駕駛人之行為有(1)闖紅燈或平交道。(2)搶越行人穿越道。(3)
    在道路收費停車處所停車，不依規定繳費。(4)不服指揮稽查
    而逃逸，或聞消防車、救護車、警備車、工程救險車之警號
    不立即避讓。(5)違規停車或搶越行人穿越道，經各級學校交
    通服務隊現場導護人員簽證檢舉。(6)行經設有收費站、地磅
    之道路，不依規定停車繳費或過磅等情形之一，當場不能或
    不宜攔截製單舉發者，得逕行舉發。道路交通管理處罰條例
    第7 條之2 第1 項第1 至6 款定有明文，依上開規定可知，
    因違規事件有即時性及有損公益性，員警可不經科學儀器取
    得之證據資料，即得證明違規行為，而闖紅燈等違規行為，
    其違規行為多在瞬間發生，故委由當場執行取締違規之公務
    員，依其認識與判斷，為立即取締作為，是警員舉發交通違
    規既為道路交通管理處罰條例所規定之職權行使行為，且經
    立法機關授權，此為達成維持交通秩序目的所必要，無須另
    有其他如目擊證人或必須拍攝照片為之佐證，始構成處分之
    要件，復以交通違規行為，行為性質多具迅速性、證據採證
    上亦有稍縱即逝之不可回復等之特性，舉發機關或原處分機
    關若能提出更多之法定證據方法，例如人證、書證、物證等
    證據資料以供司法審查之交通法庭加以判斷該交通違規行為
    之存否，自屬允當，惟若因前揭交通違規行為特性而無法提
    供更多相關之書證、物證時，則舉發員警於司法審查之訴訟
    程序上立於證人之地位而證述其當時親身目擊及見聞之交通
    違規行為經過，亦屬法定證據方法之一之人證證述，於法亦
    屬有據；至於，舉發員警立於證人之地位所為之證述是否可
    採，此乃交通法庭依經驗及論理法則判斷其證明力為何而得
    否採納之心證層次，斷不可以舉發員警作為證人之所述，因
    不可能反於其先前所為舉發而認均不可採，而全盤否定其立
    於證人地位所為之陳述。故本件受處分人雖以前詞置辯，然
    其迄未提出任何證據，以實其說，本院復查無其他證據足資
    證明上開證人有捏造事實違法取締之情事，受處分人空言指
    摘原處分機關未提出任何證據，逕行認定其有闖紅燈之違規
    行為，顯屬不當，容有誤會。
  (二)關於拒絕接受警方稽查而逃逸部分：
    依證人蔡孟修於本院訊問時結稱：「我們左轉時，看到他違
    規左轉，當時我們雖然沒有閃燈，但我們有停車搖下車窗要
    攔他，但是當時異議人已經開過去了，之後我們就開車追他
    ，追的時候有閃燈，但是沒有鳴警笛，但是已經距離異議人
    很遠，我不清楚異議人是否知道我們在後面追他，我覺得他
    的速度加速到我們無法追上的速度，但那是我的主觀想法」
    等語（見本院100 年12月2 日訊問筆錄第4 頁），可見員警
    欲舉發異議人違規行為之初，並未開啟閃燈，待異議人車輛
    自巡邏車後方駛離時，員警巡邏車始立即迴轉並追逐異議人
    ，惟追逐過程僅有開啟閃燈，並未鳴響警笛，異議人確實有
    可能因證人蔡孟修係在異議人後方，而不知證人有制止之行
    為，斷不得僅憑員警主觀臆測遽認異議人有拒絕警方稽查而
    逃逸之行為。本案既有合理懷疑足認異議人當時確未注意員
    警有制止之舉動，主觀上即難認有「拒絕停車接受稽查而逃
    逸」之故意，自不得認定異議人有拒絕停車接受稽查之違規
    行為，故異議人此部分指摘原處分不當，係屬有理由。
五、綜上所述，本件異議人確有原處分機關所指闖紅燈之交通違
    規行為，異議人此部分之異議並無理由，然原處分機關就異
    議人其有「違反本條例之行為，拒絕停車接受稽查而逃逸」
    之行為所舉之證據，既無法使本院確信異議人有拒絕停車接
    受稽查而逃逸之違規事實，依罪證有疑，採利於受處分人之
    原則，自應為對異議人有利之認定，而原處分機關未予詳察
    ，遽依道路交通管理處罰條例第60條第1 項規定逕予裁處受
    處分人罰鍰及記違規點數之處分，於法尚有未合，異議人就
    此部分提出之聲明異議即屬有據；故仍應由本院撤銷原處分
    ，並依道路交通管理處罰條例第53條第1 項、第63條第1 項
    第3 款、違反道路交通管理事件統一裁罰基準及處理細則第
    41條、第43條、第44條及第67條之規定，就其闖紅燈違規行
    為裁處2,700 元，並記違規點數3 點，自為裁罰如主文第2
    項所示。
六、據上論斷，應依道路交通管理處罰條例第87條第2 項，道路
    交通事件處理辦法第19條前段，裁定如主文。
中    華    民    國   100    年    12    月    26    日
                  交通法庭    法  官   游智棋
以上正本證明與原本無異。
如不服本裁定，應於裁定送達後五日內向本院提出抗告狀）須附
抗告狀繕本）。
                              書記官   陳育萱
中    華    民    國   100    年    12    月    27    日